臺灣高雄地方法院民事判決　　　　　九十四年度訴字第九六號
　　原　　　告　台灣中小企業銀行股份有限公司
　　法定代理人　丙○○
　　訴訟代理人　甲○○
　　被　　　告　乙○○
　　　　　　　　丁○○
當事人間清償借款事件，本院於民國93年4 月12日言詞辯論終結
，判決如下：
    主      文
被告應連帶給付原告新臺幣佰陸拾玖萬壹仟佰陸拾元，及自
民國九十三年十一月二日起至清償日止，按年息百分之十點三一
八計算之利息，並自民國九十三年十二月三日起至清償日止，其
逾期在六個月以內者，按上開利率百分之十，逾期超過六個月以
上者，按上開利率百分之二十計算違約金。
訴訟費用由被告連帶負擔。
本判決於原告以新台幣壹佰貳拾萬零伍佰元為被告供擔保後，
得假執行。
    事實及理由
一、按當事人得以合意定第一審管轄法院。但以關於由一定法律
    關係而生之訴訟為限。前項合意，應以文書證之。民事訴訟
    法第二十四條著有明文。本件被告乙○○住居於台北市、被
    告丁○○住居於台北縣乙節，有原告提出被告之
    一件在卷可稽，堪可認定。惟按兩造關於本件消費借貸法律
    關係所生訴訟，則合意以本院為第一審管轄法院乙節，亦有
    原告提出借貸契約第十二條可證，堪認兩造就本件消費借貸
    法律關係所涉及之訴訟，係合意由本院管轄。是被告雖非住
    權，合先敘明。
二、本件丁○○經合法通知，未於最後言詞辯論期日到場，核無
    民事訴訟法第三百八十六條各款所列情形，爰依原告聲請，
    由其一造辯論而為判決。
三、原告主張：乙○○於民國八十一年十一月二日，邀同丁○○
    為連帶保證人，向原告借款新台幣（下同）四百五十五萬元
    ，約定清償期限為一百零一年十一月二日，按期平均攤還本
    息，採機動利率計息，目前利率為年息百分之十．三一八。
    如未按期繳納本息時，視為借款全部到期，除仍按上開利率
    計息外，自逾期之日起六個月以內者，按上開利率百分之十
    ，逾期超過六個月部份，按上開約定利率百分之二十計付違
    約金。詎乙○○借款後，自九十三年十一月二日起，即未按
    期繳納本息，尚欠本金三百六十九萬一千三百六十元及利息
    、違約金。而按丁○○係連帶保證人，就系爭借款自應負連
    帶清償責任等情，爰依消費借貸、連帶保證法律關係，聲明
    ：被告應連帶給付原告三百六十九萬一千三百六十元及自九
    十三年十一月二日起至清償日止，按年息百分之一０‧三一
    八計算之利息，並自九十三年十二月三日起至清償日止，其
    逾期在六個月以內者，按上開利率百分之十，逾期超過六個
    月者，按上開利率百分之二十計算之違約金；願供擔保，請
    准宣告假執行。
四、乙○○則以：伊於上開日期向原告借用四百五十五萬元，並
    邀丁○○擔任系爭借款之連帶保證人。惟伊向原告借款後，
    初期按月清償四萬七千餘元，後來按月繳納二萬餘元，清償
    至九十三年十一月二日止，合計繳納本金、利息及違約金四
    百五十一萬六千七百二十一元。其後，伊向原告提出授信變
    更申請書，於徵得原告同意後，自九十年二月二日起，每月
    清償本息合計五千元，其中本金及利息各清償二千五百元。
    伊迄今仍依原告同意之金額，按月繳納五千元，否認債務不
    履行之情事，原告之訴無理由，應予駁回等語置辯。爰聲明
    ：駁回原告之訴；丁○○雖未於最後言詞辯論期日到庭，惟
    據其之前到庭所為聲明及陳述則以：乙○○向原告借款四百
    五十五萬元，並邀伊擔任借款之連帶保證人，其餘援用乙○
    ○之陳述等語置辯。聲明：駁回原告之訴。
五、兩造不爭執事項：
（一）乙○○於八十一年十一月二日，邀同丁○○為連帶保證人
      ，向原告借款四百五十五萬元，約定清償期限為一百零一
      年十一月二日，按期平均攤還本息，採機動利率計息，目
      前利率為年息百分之十．九一。如未按期繳納本息時，視
      為借款全部到期，除仍按上開利率計息外，自逾期之日起
      六個月以內者，按上開利率百分之十，逾期超過六個月部
      份，按上開約定利率百分之二十計付違約金。
（二）乙○○於九十年間向原告聲請准其就系爭借款每月繳納五
      千元，其中本金及利息各清償五千元，原告於九十年七月
      十二日批示同意，乙○○自九十年七月二十七日起迄今按
      月繳納五千元，並為原告所收受，乙○○開始繳納五千元
      當月之繳息起算日期為九十年二月五日。
（三）乙○○向原告借用系爭借款後，自八十一年十二月三日起
      至九十三年十一月二日止，合計繳納本金、利息及違約金
      四百五十一萬六千七百二十一元。
（四）上開事實，並有原告提出借據、授信約定書、授信帳戶基
      本資料、授信帳卡、授信條件變更申請書、乙○○放款繳
      款明細表、放款利率歷史資料表、歷次繳款明細；暨乙○
      ○提出存款帳簿節錄影本附卷可稽。
六、原告與主債務人乙○○於本院審理中協商爭點為（一）乙○
    ○於九十年間向原告聲請准其就系爭借款每月繳納五千元，
    其中本金及利息各清償二千五百元，原告於九十年七月十二
    日批示同意以一年期間為限，該一年期間為限之批示，是否
    已通知乙○○？（二）乙○○迄今繼續按月繳納五千元是否
    為原告所同意？乙○○有無債務不履行之情事？原告起訴有
    無理由？爰分述如下：
（一）乙○○於九十年間向原告聲請准其就系爭借款每月繳納五
      千元，其中本金及利息各清償二千五百元，原告於九十年
      七月十二日批示同意以一年期間為限，該一年期間為限之
      批示，是否已通知乙○○？
  １、原告主張乙○○向原告提出授信條件變更申請書，請求原
      告同意其每月繳納五千元之期間為一年，係自九十年七月
      六日起至九十一年七月六月日止，其中二千五百元係清償
      本金，另二千五百元係繳納利息，有關期限一年，並已通
      知乙○○等情。而按乙○○固不否認提出申請書，向原告
      申請變更授信條件，請求改為每月繳納本息五千元，即本
      金及利息各清償二千五百元等情，惟辯稱：原告於同意其
      申請案後，並未將變更期限僅限自九十年七月六日起至九
      十一年七月六月日止之情事通知伊，故伊不受原告此一批
      示之限制等語。
  ２、經查，乙○○向原告提出之授信條件申請書，係交付原告
      審核保管乙節，有該申請書附卷可稽，並為原告所不爭執
      ，顯見該申請書係置於原告處無訛。則關於原告在申請書
      上批示內容，倘未以適當方式通知乙○○，衡情，乙○○
      自無從得悉，應不受拘束。次查，有關原告是否已將其於
      申請書上批示之內容以適當方式通知乙○○乙節，既為乙
      ○○所否認，則原告就此部分事實，自應舉證以實其說。
      又查，原告並未舉證證明其已將同意乙○○每月繳納五千
      元之期限，限於自九十年七月六日起至九十一年七月六月
      日止一年期間之批示，以合法方式通知乙○○，則原告主
      張伊同意乙○○按月繳納本息合計五千元，僅限於上開一
      年期間，自屬無據。是乙○○辯稱：原告同意其自九十年
      七月二十七日起按月清償本息合計五千元，並無一年期間
      限制乙節，即堪採認。此外，參酌原告不否認迄至九十三
      年十月間止，確仍按月受領乙○○繳納五千元乙節相互以
      觀，顯見原告迄至九十三年十月間止，仍同意乙○○以五
      千元清償系爭借款之本金及利息無訛。
（二）乙○○迄今繼續按月繳納五千元是否為原告所同意？乙○
      ○有無債務不履行之情事？原告起訴有無理由？
　１、乙○○辯稱：伊到目前為止，仍繼續按月向原告繳納五千
　　　元，且為原告所受領，故伊並無債務不履行之情事，原告
  　　起訴無理由等語，固據提出銀行存摺簿影印節本數紙為證
    　，惟為原告所否認，並以：原告自九十三年十月間起已不
      同意乙○○按月繳納五千元，故乙○○應按照借款契約條
      款清償系爭借款之本金及利息。本件乙○○清償五千元之
      最後扣款日期為九十三年十一月二日。之後，系爭借款即
      轉為催收帳款，乙○○縱使再將五千元存入其銀行帳戶，
      亦與清償系爭借款無涉。
  ２、經查，依兩造借款契約約定，乙○○向原告借得之系爭款
      項，其本金及利息自借款日起，以每個月為一期，分二百
      四十期平均攤還，第一期本息攤還日基為八十一年十二月
      二日乙節，有系爭借款契約在卷可憑，復為兩造所不爭執
      ，堪予認定。次查，乙○○自八十一年十二月三日第一期
      清償日起至八十九年初止，每期清償之本金及利息額合計
      約在四萬三千餘元至四萬七千餘元之間乙節，有原告提出
      為乙○○所不爭執之系爭繳款明細表附卷可稽，堪可認定
      。據上，顯見乙○○每期應繳本金及利息之金額，依系爭
      借貸契約約定，約在四萬三千餘元至四萬七千餘元之間無
      訛。則本件除兩造另有約定外，乙○○依系爭契約約定，
      自應按期向原告繳納上開金額。
  ３、又查，原告固於九十年七月間同意乙○○每月繳納五千元
      ，以清償系爭借款之本金及利息。惟原告同意乙○○按月
      繳納五千元，旨在彈性減輕乙○○清償壓力，既未合意變
      更系爭借貸契約上清償條件，亦非合意無限期同意乙○○
      按月繳納五千元，以清償系爭借款之本金及利息乙節，此
      參諸本件降低繳納金額申請案，係由乙○○主動向原告提
      出；且乙○○按系爭契約原來約定，本應按期繳納四萬三
      千餘元至四萬七千餘元，故原告同意降低為每期僅繳納五
      千元，係不利於原告；暨原告表示同意時，並於申請書上
      批示「擬准予．．每月暫繳伍仟元，本金、利息各半，期
      限暫定壹年．．」等情相互以觀益明。而按原告於申請書
      上批示之意旨，雖因未合法通知乙○○，致不能遽認乙○
      ○按月繳納五千元之期限，僅限於一年。然揆諸上開說明
      ，原告同意乙○○按月繳納五千元之意思，既未合意變更
      系爭借貸契約上清償條件，亦非合意無限期同意乙○○按
      月僅繳納五千元，則原告自得隨時向乙○○表示不同意按
      月清償五千元，以回復系爭契約約定之清償條件。
  ４、再查，原告主張於九十三年十月間即向乙○○表示不同意
      按月繳納五千元，且自九十三年十一月二日起，即將系爭
      借款轉為催收款，並未從乙○○提出清償借款之銀行帳戶
      內扣款乙節，業據原告提出乙○○不否認真正之放款利息
      記帳資料查詢表及繳款明細表為證，已堪認定。此外，參
      諸乙○○提出證明其清償按月繳納五千元之銀行存摺影本
      ，其中支出項，自九十三年十一月二日以後，即未再有支
      出款之記載乙節相互以觀，自足以認定原告確於九十三年
      十月間，向乙○○表示拒絕其按月繳納五千元，並自九十
      三年十一月二日起，即將系爭借款轉為催收款無訛。從而
      ，乙○○自九十三年十一月二日起，即應按系爭契約原來
      清償條件繳納本金及利息。
  ５、末查，乙○○自九十三年十一月二日起，仍依其申請書記
      載，要求按月繳納五千元乙節，為乙○○所自承，堪予認
      定。顯見乙○○並未按系爭契約繳納本息，則揆諸系爭契
      約授信約定書第五條第一款約定：「立約人對貴行所負之
      一切債務，如有左列情形之一時．．或視為全部到期：（
      一）任何一宗債務不依約清償本金或利息者．．」等語，
      原告主張系爭借款視為全部到期乙節，即屬有據。
七、此外，原告主張乙○○於八十一年十一月二日，邀同丁○○
    為連帶保證人，向原告借款四百五十五萬元，採機動利率計
    息，目前利率為年息百分之十．三一八。如未按期繳納本息
    時，應計付違約金，現尚欠本金三百六十九萬一千三百六十
    元及利息，尚未清償等情，並據原告提出借據、授信約定書
    、放款帳卡、利率變動表及
    主張受償餘額事實相符合，堪認原告主張事實為真。
八、綜上所述，原告本於消費借貸及連帶保證法律關係，請求被
    告應連帶給付如主文第一項所示之本金、利息及違約金，為
    有理由，應予准許。
九、原告陳明願供擔保，請准宣告假執行，核無不合，爰酌定相
    當擔保金額，准許之。
十、據上論結，本件原告之訴為有理由，依民事訴訟法第385 條
    第1 項前段、第85條第2 項、第390 條第2 項，判決如主文
    。
中　華　民　國　　   94  　　年 　4 　　月　  　26　　日
                  民事第二庭法   官 李昭彥
上為正本係照原本作成。
如不服本判決，應於送達後廿日內，向本院提出上訴狀並表明上
訴理由，如於本判決宣示後送達前提起上訴者，應於判決送達後
十日內補提上訴理由書（須附繕本）。
中　華　民　國　　   94  　　年 　4 　　月　  　26　　日
                              書記官 余幼芳
